【裁判字號】    97,交易,714
【裁判日期】    980206
【裁判案由】    業務過失傷害
【裁判全文】
臺灣臺北地方法院刑事判決             97年度交易字第714號
公  訴  人  臺灣臺北地方法院檢察署檢察官
被      告  乙○○
上列被告因業務過失傷害案件，經檢察官提起公訴（97年度偵緝
字第1884號），本院判決如下：
    主      文
乙○○從事業務之人，因業務上之過失傷害人，處有期徒刑月
，如易科罰金，以新臺幣壹仟元折算壹日。
    事      實
一、乙○○以駕駛計程車為業，為從事駕駛業務之人。其於民國
    96年12月31日晚間6時20分許，駕駛車牌號碼341-CH號營業
    小客車沿臺北市松山區○○○路○段東往西方向行駛於第三
    車道，行經南京東路3段331號前，其本應注意變換車道時，
    應讓直行車先行，並注意安全距離，而依當時為夜間晴天有
    照明，所行駛之道路為市區道路鋪設柏油、路面無缺陷、無
    障礙物、視距良好等客觀行車環境，並無不能注意、或雖已
    盡相當注意然而仍無從預見避免之情形，然於欲往右變換至
    第四車道往路邊停靠時，竟疏未注意右後方第四車道之來車
    ，即貿然變換，適有丙○○騎乘車牌號碼M78-608號普通重
    型機車行駛於第四車道自後而來，突見乙○○之計程車往右
    變換車道，雖經煞車仍閃避不及，致其機車左側車身遭乙○○之計程車右側車身擦撞，丙○○因而人車倒地，並往前滑
    行而撞及暫停於路邊由甲○○所駕駛之車號2E-5486自用小
    客車左後保險桿及左後葉子版，丙○○因而受有右前臂、左
    小腿挫傷疼痛、多處臉部擦傷、兩處臉部裂傷、口腔潰瘍等
    傷害。
二、案經丙○○訴由臺北市政府警察局松山分局報告臺灣臺北地
    方法院檢察署檢察官偵查起訴。
    理      由
一、訊據被告乙○○固不否認其平日以駕駛計程車為業，且告訴
    人丙○○於上開時間騎乘機車行經事發地點時，發生車禍而
    受傷等情，惟矢口否認有何業務過失傷害犯行，辯稱：伊當
    時駕車從第三車道要變換至第四車道時，有觀看右側後視鏡
    及車內照後鏡，發現告訴人機車騎過來，就讓告訴人先過，
    並未與告訴人發生碰撞，係告訴人通過之後自行撞上停在路
    邊之證人甲○○所駕之轎車，本件車禍與伊無關，並無過失
    云云。經查：
  (一)被告平日係以駕駛營業小客車載客為業，為從事駕駛業務之
    人，其於96年12月31日晚間6時20分許，駕駛車牌號碼341-C
    H號營業小客車沿臺北市松山區○○○路○段東往西方向行駛
    於第三車道，行經南京東路3段331號前，即欲變換至第四車
    道，騎乘車號M78-608號普通重型機車行駛於第四車道之丙○○則於該處人車倒地，受有右前臂、左小腿挫傷疼痛、多
    處臉部擦傷、兩處臉部裂傷、口腔潰瘍等傷害等事實，為被
    告所不否認，並有道路交通事故現場圖、交通事故談話紀錄
    表、補充資料表、道路交通事故調查報告表(一)、(二)、現場及
    車損照片、財團法人基督教復臨安息日會臺安醫院診斷證明
    書在卷可稽。是告訴人確因車禍受傷之事實，堪以認定。
  (二)被告雖辯稱並未與告訴人發生擦撞，係告訴人自行撞上停在
    路邊之車輛而受傷云云，惟查，關於本件車禍發生之經過及
    原因，業據證人即告訴人丙○○於本院證稱：我當天下班騎
    車行經南京東路3段事發地點，我是行駛在最外側車道，被
    告計程車原本是開在我左側的車道，肇事前就往右邊我行駛
    的車道靠過來，於是就發生擦撞，計程車右後方車身擦撞我
    的機車左側，我的機車就往右滑出去，碰到證人甲○○停在
    路邊的車輛，我當時有煞車，但害怕車子會失控所以沒有把
    煞車按到底，結果兩車就發生碰撞，車禍後被告一開始有停
    下來，但人沒有下車，後來就往前開，結果就遭路人及甲○○攔下來，被告說她沒有撞到人，表示擦撞不關她的事等語
    明確（見本院98年1月16日審判筆錄）；駕駛車號2E-5486自
    用小客車而暫停於路邊之甲○○亦於本院證稱：當時我車子
    停在南京東路3段331號前的路邊，人坐在車內正在吃飯，就
    聽到後面碰的一聲，車子也震動一下，我就下車查看，發現
    丙○○跌在我車前，機車撞到我的後保險桿，我就和其他路
    人把丙○○扶起來，丙○○就指著旁邊的計程車說他是被計
    程車撞到，但計程車的駕駛沒有下車，還準備要離去，我就
    和另一名路人將計程車攔下，該計程車駕駛人就是被告乙○○，被告下車之後就說丙○○是自己撞到的，她沒有撞到丙○○，但是我看計程車是停在兩個車道的中間，後來就請交
    通警察到場處理，我車子左後保險桿及葉子版都有受損等語
    （見本院同上筆錄），核與證人丙○○前開證述情節大致相
    符而無齟齬。被告雖否認所駕計程車有與丙○○所騎機車發
    生擦撞，惟被告車輛右後車身保險桿處確有擦痕，及丙○○
    機車左側車身腳踏板鐵片上留有黃色漆痕一節，業據丙○○
    指證明確（見本院卷第21頁反面），並當庭在雙方車輛照片
    上標示確認（照片見97年度偵字第8660號卷第18、20頁），
    參以證人甲○○證稱：警察有查看被告的計程車，發現右後
    邊保險桿有新的傷痕，但是被告計程車的保險桿也有很多舊
    的傷痕，丙○○的機車多處損壞且漏油無法發動，所以我沒
    有查看擦撞痕跡等情（見本院卷第22頁反面），足見被告車
    輛右後方保險桿確有新舊擦痕，丙○○機車左側腳板處鐵片
    上亦留有黃色的漆，二車應有發生擦撞之事實；佐以證人甲○○證稱：「... （事發後）計程車是停在兩個車道的中間
    」、「（被告）車子稍微往右偏斜，看起來應該準備要往路
    邊停靠的樣子」等語（見本院卷第22頁反面、第23頁），被
    告更自承：「對於證人說我車子斜斜停放的情形，我沒有意
    見，因為當時我車子準備要停靠」（見本院卷第23頁），益
    徵被告應係欲停靠路邊，未確實注意右後方來車，即驟然變
    換車道，致侵入丙○○原行駛之車道而與其機車發生擦撞。
  (三)按汽車在同向二車道以上之道路，應遵守變換車道時，應讓
    直行車先行，並注意安全距離之規定，道路交通安全規則第
    98條第1項第6款定有明文。被告為職業駕駛人，平日以駕駛
    計程車為業，以其從事業務之人之身分，自應較一般人負有
    更高之注意義務，對於上開道路交通安全規則之要求規範，
    更應確實遵守，其於駕車欲往右邊停靠時，依前揭道路交通
    安全規則之規定，自應於變換車道時禮讓後方丙○○之直行
    機車先行，並應注意安全距離，詎被告未能確實注意，即貿
    然自原行駛之第三車道變換侵入至第四車道，致與自其右後
    方行駛而來之丙○○機車發生碰撞，而依卷附現場照片及道
    路交通事故調查報告表所載，當時為夜間晴天有照明，所行
    駛之道路為市區道路鋪設柏油、路面無缺陷、無障礙物、視
    距良好等客觀行車環境，亦無使被告不能加以注意之情形，
    詎被告未盡注意義務，致生本件丙○○傷害之結果，自具有
    過失甚明。被告否認發生碰撞，辯稱並無肇事過失責任云云
    ，自不足採。末查，告訴人丙○○確因本件車禍而受有右前
    臂、左小腿挫傷疼痛、多處臉部擦傷、兩處臉部裂傷、口腔
    潰瘍等傷害，有財團法人基督教復臨安息日會臺安醫院診斷
    證明書在卷可證，足見告訴人所受之前揭傷害，與被告之過
    失駕駛行為間，確有相當因果關係無訛。
  (三)綜上，被告否認過失，辯稱無責任云云，尚非可採，本件事
    證明確，被告業務過失傷害犯行堪以認定，應依法論科。
二、核被告所為，係犯刑法第284條第2項前段之業務過失傷害罪
    。查被告肇事後，在職司犯罪偵查之公務員知悉上開犯罪行
    為前，未逃避而停留現場等候，並於交通警員據報到場處理
    時在場承認為肇事人，此據被告及證人丙○○、甲○○等人
    陳明在卷，並有道路交通事故肇事人自首情形紀錄表在卷可
    考（見97年度偵字第8660號卷第16頁），是被告合於自首之
    要件，爰依刑法第62條前段規定減輕其刑。爰審酌被告素行
    尚可，有臺灣高等法院被告前案紀錄表在卷可考，平日係以
    駕駛營業小客車為業，本應較一般人具有較高之注意義務，
    其疏未注意禮讓後方直行車即貿然變換車道，致與告訴人碰
    撞而使人受傷，其過失程度及情節，暨犯後並未坦承犯行，
    亦未與告訴人達成和解等一切情狀，量處如主文所示之刑，
    並諭知易科罰金之折算標準。
據上論斷，應依刑事訴訟法第299條第1項前段，刑法第284條第2
項前段、第62條前段、第41條第1項前段，刑法施行法第1條之1
，判決如主文。
本案經檢察官葉惠燕到庭執行職務。
中    華    民    國    98    年    2     月    6     日
                      交通法庭  法  官  林庚棟
以上正本證明與原本無異。
如不服本判決，應於判決送達後10日內，向本院提出上訴狀；上
訴書狀應敘述具體理由，未敘述上訴理由者，應於上訴期間屆滿
後20日內補提上訴理由書於本院。
                                書記官  殷玉芬
中    華    民    國    98    年    2     月    9     日
附錄本案論罪科刑法條全文
中華民國刑法第284條：
因過失傷害人者，處6月以下有期徒刑，拘役或500元以下罰金，
致重傷者，處1年以下有期徒刑，拘役或500元以下罰金。
從事業務之人，因業務上之過失傷害人者，處1年以下有期徒刑
、拘役或1000元以下罰金，致重傷者，處3年以下有期徒刑、拘
役或2000元以下罰金。


司法院資訊處製作；財團法人民間司法改革基金會備份。
